臺灣桃園地方法院刑事判決　　　　　　　93年度訴字第1157號
公　訴　人　臺灣桃園地方法院檢察署檢察官
被　　　告　戊○○　男　28歲.
指定辯護人　本院公設辯護人乙○○
上列被告因傷害致死等案件，經檢察官提起公訴（92年度偵字第
17136號），本院判決如下：
    主  文
戊○○傷害人之身體，因而致人於死，累犯，處有期徒刑柒年陸
月。扣案之藤製圓凳壹個及未扣案之電視遙控器均壹支均沒收。
    事  實
一、戊○○前於民國86年間，因竊盜、違反麻醉藥品管理條例、
    違反槍砲彈藥刀械管制條例案件，經本院以86年度易字第34
    24號判決分別判處有期徒刑10月、4 月、3 月，應執行有期
    徒刑1 年4 月確定，於86年11月6 日入監執行，於87年9 月
    29日縮刑期滿執行完畢（構成累犯）。其於92年6 月20日下
    午6 時許，在其位於桃園縣桃園市○○路385 巷12號3 樓之
    3 租屋處，與丙○○（原名詹重光）、甲○○、吳樹權相約
    飲酒，該四人一同在戊○○上址住處客廳飲酒至同日晚間8
    時許，因吳樹權提議至酒店續攤，遭丙○○拒絕，吳樹權心
    生不滿以腳踹踢丙○○，戊○○見狀不滿吳樹權在其住處打
    人，即與吳樹權發生口角，戊○○於客觀上可預見以拳頭毆
    打、以腳踹踢、持電視遙控器及藤製圓形凳子毆打他人身體
    胸腹部，有可能因而發生死亡之結果，雖無殺人之故意，竟
    仍基於傷害吳樹權身體之犯意，先以拳頭毆打及腳踹踢吳樹
    權，此時甲○○、丙○○見狀上前勸架攔阻，遭戊○○推開
    ，戊○○又持家中之電視遙控器毆打吳樹權，至此，吳樹權
    已由站立之姿勢蹲下改採防衛之姿勢，而戊○○仍不罷休再
    以雙手舉起其家中藤製圓形凳子毆打吳樹權身體數次，直至
    吳樹權停止與戊○○對罵為止，戊○○停手後，吳樹權以上
    身側躺之方式蹲靠在客廳沙發旁休息，嗣吳樹權欲至浴室清
    洗，由戊○○攙扶吳樹權從其蹲靠之沙發旁站起，並扶著走
    進浴室，戊○○至浴室後又再毆打吳樹權，並持蓮蓬頭對吳
    樹權噴水，甲○○在客廳聽見「砰」的撞擊聲，遂跑進浴室
    ，見吳樹權坐在浴缸內，戊○○持蓮蓬頭對吳樹權噴水，並
    以腳踹踢吳樹權之肩部，經甲○○阻止，戊○○始停手。戊○○上開毆打造成吳樹權受有右側顳部頭皮下血腫徑約5 公
    分，右眼眶內緣及眼球表面瘀傷，右顴骨部徑約1.5 公分皮
    下出血及0.5 公分表皮擦傷，左眉部1.5 公分擦傷，左上眼
    瞼0.5 公分擦傷，上唇右側內緣瘀傷，胸部正中胸骨位置上
    5.5 乘1 公分及2 乘0.3 公分擦傷、周圍有12乘7 公分皮下
    血腫，左胸肋骨外側連枷性骨折，左側胸腔出血，第九肋骨
    以下骨折斷端刺穿肋膜、左下肺葉及橫隔膜，腹腔內十二指
    腸第三部分破裂，胰臟在體中線位置外傷斷裂，後腹膜腔出
    血等之傷害。嗣於同日晚間11時許，甲○○帶同吳樹權離開
    戊○○上址住處時，因吳樹權臉色蒼白、神色有異，戊○○
    遂交代甲○○將吳樹權送醫治療，然甲○○明知吳樹權遭戊○○上開毆打，臉色蒼白、傷勢嚴重，應可預見當會發生傷
    害因而致死亡之結果，且吳樹權已酒醉而無自救之能力，竟
    未將吳樹權送醫，或設法通知吳樹權之配偶或親友給予必要
    之照應，僅將吳樹權帶上吳樹權所有車號Ｇ8 ─5036號自小
    貨車，搭載吳樹權返回其自己位於桃園縣龜山鄉舊路村16鄰
    45號之住處後，拔下該車鑰匙，將酒醉且傷勢嚴重已無自救
    之能力之吳樹權棄置於該自小貨車車內，致吳樹權於翌日即
    同月21日上午7 時15分許，因上開傷勢造成後腹膜腔共出血
    500 毫升，引起低容積休克，左側胸腔內共出血1000毫升，
    引起呼吸衰竭，並因血胸引起之呼吸衰竭而死亡（吳樹權遺
    棄無自救力之人因而致人於死部分已另審結），直至同月21
    日上午8 時15分許，始由甲○○之妻胡氏蝶發覺吳樹權已在
    該自小貨車內死亡。
二、案經被害人吳樹權之妻己○○告訴，經桃園縣政府警察局龜
    山分局報告臺灣桃園地方法院檢察署偵查起訴。
    理  由
一、訊據被告戊○○於檢察官訊問及本院訊問時，對於上開事實
    均坦承不諱，且證人丙○○於本院審理中證稱：我、被告、
    甲○○、吳樹權四人本來在喝酒時，吳樹權說要去續攤，我
    說酒還很多喝完再去，吳樹權不高興便用腳踹我，被告就起
    身跟他理論，兩人扭打在一起，被告有手握電視遙控器打吳
    樹權，後來還雙手舉起藤製圓凳毆打吳樹權很多次，一開始
    被打時，吳樹權是站著，直到被告拿出電視遙控器打他，吳
    樹權才蹲著，採取防衛的姿勢，被告用藤製圓凳打他時，吳
    樹權仍然蹲著，直到被告停止打他為止，當時情形真的很亂
    ，吳樹權被打完後蹲著靠在沙發旁，直到丁○○來被告租屋
    處後，他叫被告帶吳樹權去浴室清洗，被告便把吳樹權扶起
    ，並攙扶他去浴室，甲○○與吳樹權要離開時，被告有說要
    送吳樹權去就醫等語（見本院卷附93年11月30日審判筆錄第
    6 至21頁）；證人甲○○於檢察官訊問時供陳：被告在客廳
    用圓凳毆打吳樹權，在浴室踹吳樹權等語（見臺灣桃園地方
    法院檢察署九十二年度偵字第一七一三六號偵查卷宗第37頁
    ），其又本院審理中證稱：九十二年六月二十六日晚間，被
    告與吳樹權有發生衝突，先在客廳衝突，他們二人打起來，
    但打架的過程已經忘記... 後來被告扶吳樹權至浴室清洗，
    我聽見「砰」一聲，就跑進浴室看，看到吳樹權躺在浴缸內
    ，被告拿著蓮蓬頭對著吳樹權噴水，我把水關掉，被告又打
    開，我再把水關掉，並叫吳樹權起來，被告就用腳踢他，後
    來我就帶吳樹權離開了等語（見本院卷附93年11月30日審判
    筆錄第24至25頁、第27頁）；證人丁○○則於本院審理中證
    稱：我沒有去被告租屋處與他們四人一起喝酒，我是當天晚
    上10時30分至11時許到被告租屋處，當時正好有兩個人要離
    開，我看到其中一人臉色蒼白，看起來臉色很差，有聽到被
    告說要送他去醫院，當時屋子裡面很亂等語（見本院卷附93
    年11月2 日審判筆錄第5 至7 頁），足見被告確有如事實欄
    所載毆打被害人吳樹權之行為，及被害人吳樹權遭毆打後，
    出現臉色明顯蒼白、身體狀況不佳之情形，被告亦因此要求
    甲○○將其送醫等情，堪可認定。
二、被害人吳樹權遭毆打後受有如事實欄所載傷勢，因而造成其
    後腹膜腔共出血500 毫升，引起低容積休克，左側胸腔內共
    出血1000毫升，引起呼吸衰竭，並因血胸引起之呼吸衰竭而
    死亡等情，有臺灣桃園地方法院檢察署驗斷書、相驗屍體證
    明書及法務部法醫研究所鑑定書附卷可稽。且依據法務部法
    醫研究所函稱：被害人吳樹權左側血胸達1000毫升，腹腔只
    有在後腹膜腔出血500 毫升及死者屍斑尚顯現之傷勢，研判
    血胸引起之呼吸衰竭，較後腹膜腔出血引起之低容積休克要
    較嚴重，其死亡機轉應為血胸引起之呼吸衰竭；其左側胸腔
    外傷出血係因肋骨骨折穿破肋膜，及穿刺左肺下葉與橫隔所
    致之外傷出血，無大管徑動脈損傷，受傷時點至出血量累積
    達1000毫升，可能有相當之遲延。死後變化中，屍僵一般在
    死後1 小時後開始先由頸部小肌肉群漸次發生向下順序出現
    ，但依據消防局救護紀錄表並未註明出現屍僵現象，因此死
    亡時間應在發現前約1 小時內，亦有該所92年8 月20日法醫
    理字第0920002495號、93年2 月24日法醫理字第0930000203
    號、93年9 月20日法醫理字第0930003060號函附於偵查卷宗
    及本院卷可參。被害人吳樹權死亡係由甲○○之妻胡氏蝶於
    93 年6月21日上午8 時15分左右發現，此據證人胡氏蝶於警
    詢時證述屬實，揆諸上開法醫研究所之函文意旨及證人胡氏
    蝶之上開證詞可知，被害人吳樹權死亡時間約為93年6 月21
    日上午7 時15分許左右；又被害人吳樹權係於同年月20日下
    午8 時許遭被告毆打，於同日下午11時許離開被告上址住處
    ，亦據證人丙○○、丁○○證述在卷。故甲○○駕駛上開自
    小貨車回其位於桃園縣龜山鄉舊路村16鄰45號門口，拔下車
    鑰匙，將被害人吳樹權一人留置在該車內時起，至其死亡，
    共間隔達約7 至8 小時之久，而被害人又係因血胸達1000毫
    升引起呼吸衰竭而死亡，且其無大管徑動脈損傷，其血胸達
    1000毫升應顯係因上開相當之遲延未就醫所致。而甲○○於
    本院審理中已供稱：伊見到吳樹權被打有去擋，而且因此受
    傷，伊左側肋骨斷裂三根等語（見本院卷附93年11月30日審
    判筆錄第31頁），其係被告毆打被害人吳樹權時，在旁勸架
    之人，有目睹被害人吳樹權遭毆打之經過，且其僅因勸架過
    程即遭打斷左側肋骨，足見其應能知悉被告毆打被害人吳樹
    權時，下手力道之猛烈，而被害人吳樹權遭毆打後需被告攙
    扶走進浴室，且出現面色明顯蒼白、身體虛弱之情形，被告
    並要求其將被害人吳樹權送醫，其與被害人吳樹權離去被告
    租屋處後，又非由被害人吳樹權自行駕駛所有之自小貨車，
    而係由其駕駛被害人吳樹權所有之自小貨車搭載之，亦足徵
    其得知悉被害人吳樹權當時之身體狀況虛弱，又已酒醉，並
    無自行就醫之可能，非送醫急救，應會發死亡結果。甲○○
    將被害人吳樹權棄置上開自小貨車內之時間係半夜時分，一
    般人家均已入眠，距天亮行人來往之時尚久，且甲○○住處
    四周其他房屋均係鐵皮搭建之矮房，地處偏僻，此亦有甲○○住處四周照片2 張附卷可稽，其於深夜時分將被害人吳樹
    權棄置該自小貨車上，更不易為人發現救治，該處確係無法
    即時接受適當救助之處所至明。綜上所述，被害人吳樹權遭
    被告毆打後，又因遭甲○○棄置不顧，不及送醫救治而發生
    死亡結果，是被害人吳樹權之死亡結果，顯係肇因於被告之
    傷害及甲○○之遺棄行為，與被告及甲○○二人之行為均具
    有相當因果關係。又被告雖無致被害人吳樹權死亡之故意，
    然對他人身體胸腹部以拳腳及器物施以重擊，將有造成被害
    人體內受創而死亡之結果，另甲○○對已陷於無自救力之人
    ，若延誤送醫，亦將造成不及救治致傷重死亡，此均屬一般
    人在客觀上所能預見，是則被告及甲○○二人，自均應分別
    就上開加重結果負責。從而，本件事證明確，被告犯行堪以
    認定。
三、核被告所為，係犯刑法第277 條第2 項前段之傷害致人於死
    罪。又被告於86年間，因竊盜、違反麻醉藥品管理條例、違
    反槍砲彈藥刀械管制條例案件，經本院以86年度易字第3424
    號判決分別判處有期徒刑10月、4 月、3 月，應執行有期徒
    刑1 年4 月確定，於86年11月6 日入監執行，於87年9 月29
    日縮刑期滿執行完畢，有臺灣高等法院被告全國前案紀錄表
    、臺灣桃園地方法院檢察署刑案資料查註紀錄表各1 份在卷
    可佐，其於5 年內再犯本件有期徒刑以上之罪，為累犯，應
    依刑法第47條規定，依法加重其刑。爰審酌被告僅因被害人
    吳樹權踹踢與其友人丙○○，即出手猛力毆打被害人吳樹權
    ，致被害人吳樹權因胸腔內出血過量引起呼吸衰竭死亡，犯
    後尚未與被害人吳樹權之家屬達成和解，惟念其坦承犯行，
    犯後態度良好等一切情狀，量處如主文所示之刑，以資懲儆
    。扣案之藤製圓凳一個，及未扣案之電視遙控器一支，均為
    被告所有且為供其犯罪所用之物，業據被告供承在卷（見臺
    灣桃園地方法院檢察署九十二年度相字第九九四號相驗卷宗
    第30頁背面），該電視遙控器一支，雖未扣案，然無證據證
    明業已滅失，應均依刑法第38條第1 項第2 款之規定，宣告
    沒收。至於扣案之蓮蓬頭一支雖為被告所有，然並非被告供
    本件犯罪所用之物，爰不予宣告沒收。
據上論斷，應依刑事訴訟法第299 條第1 項前段，刑法第277 條
第2 項、第47條、第38條第1 項第2 款，判決如主文。
本案經檢察官張啟聰到庭執行職務
中　　華　　民　　國　　94　　年　　6 　　月　　 8    日
                      審判長法  官  潘政宏
                            法  官  周炳全
                            法　官　張明儀
以上正本證明與原本無異。
如不服本判決，應於送達後10日內，向本院提出上訴狀。
                            書記官  吳瓊英
中　　華　　民　　國　　94　　年　　6 　　月　　17　　日
本案論罪科刑法條：
中華民國刑法第277條
傷害人之身體或健康者，處三年以下有期徒刑、拘役或一千元以
下罰金。
犯前項之罪因而致人於死者，處無期徒刑或七年以上有期徒刑；
致重傷者，處三年以上十年以下有期徒刑。
